【裁判字號】    88,訴,2301
【裁判日期】    890502
【裁判案由】    懲治盜匪條例
【裁判全文】
台灣台中地方法院刑事判決                        八十八年度訴字第二三一號
    公  訴  人  台灣台中地方法院檢察署檢察官
    被      告  丙○○
    選任辯護人  朱元宏
    被      告  甲○○
    指定辯護人  本院公設辯護人  乙○○
右列被告等因懲治盜罪條例案件，經檢察官提起公訴（八十八年度偵字第一九八三六
、一八二六七、一八六六○、二○六二二號），本院判決如左：
    主  文
丙○○未經許可，持有手槍，處有期徒刑肆年陸月，併科罰金新台幣參拾萬元，罰金
如易服勞役，以罰金總額與陸個月之日數比例折算，並應於刑之執行完畢或赦免後令
入勞動場所強制工作參年。扣案制式九０手槍（編號0000000000號）、仿
美製○．三七五吋轉輪手槍（編號0000000000號）各壹枝、制式九０子彈
伍顆均沒收。
被訴盜匪部分無罪。
甲○○共同以非法方法剝奪人之行動自由，累犯，處有期徒期壹年貳月。
被訴盜匪部分無罪。
    事  實
一、緣丙○○受成年男子「林裕翔」（由檢察官另案偵辦中）委託代為處理「林裕翔
    」與丁○○間之糾紛，而受「林裕翔」指使，為恐嚇丁○○而於民國八十八年六
    月二十四日，在台中市○○路附近，收受由「林裕翔」交付均具殺傷力之制式九
    ０手槍一支（編號0000000000號）、仿美製○．三七五吋轉輪手槍（
    編號0000000000號）各一枝、制式九０子彈十六顆及制式○．三七五
    吋轉輪手槍子彈三顆等物後，即未經許可持有右開槍彈。旋丙○○即持右開制式
    九○手槍一枝，夥同具恐嚇及妨害自由犯意聯絡姓名不詳綽號「碰吉」之成年男
    子及甲○○（前於八十五年間因過失致死案件，經法院判處有期徒刑一年六月確
    定，並於八十八年六月十九日假釋期滿執行完畢），共同於八十八年六月二十九
    日上午十一時四十五分許搭計程車，前往台中縣潭子鄉○○村○○路○段四三一
    之八號「金帥汽車修理場」，三人抵達該修理場並進入修理場辦公室內（侵入建
    築物部分未據告訴）後，丙○○即對丁○○稱：我老大要與你說話一語，令丁○○跟丙○○等人走，因丁○○不從，甲○○及「碰吉」即分別架住丁○○左右手
    臂挾持丁○○，強將丁○○押出辦公室大門，丙○○復為順利將丁○○押離現場
    ，乃以上開制式九○手槍一枝朝天花板射擊一發，嚇阻右開辦公室內之周桂蘭及
    其他員工接近、反抗，而以此加害生命、身體之事恐嚇在場之人，致使在場之周
    桂蘭及其他員工均心生畏懼，不敢接近、反抗。俟丙○○等三人為順利將丁○○
    押離現場，又由「碰吉」強將丁○○掛在身上之Ｂ２－９７８８號自用小客車鑰
    匙取下，三人隨即強將丁○○押上Ｂ２－９７８８號自小客車後座，由丙○○與
    甲○○二人分別坐在丁○○兩旁，「碰吉」則負責駕駛該自小客車駛離現場，途
    中甲○○並以膠帶矇住丁○○雙眼，丙○○且曾出手毆打丁○○（傷害部分均未
    據告訴），迨「碰吉」將車輛駛至中彰快速道路位於台中市市○路○○○道後，
    渠三人方將丁○○釋放，而丙○○、甲○○、「碰吉」等三人為離開該處，乃又
    由「碰吉」駕上開自小客車載丙○○、甲○○至台中市○○路、梅川西路口處，
    讓丙○○、及甲○○二人下車，再由「碰吉」將右揭自小客車棄置在位於台中市
    ○○路上之監理站停車場內。嗣丙○○因覺丁○○不夠害怕，竟為加強恐嚇丁○○之效果，而決定前往丁○○住處開槍示威，惟因「林裕翔」誤指丁○○居住在
    台中市○○路○段二七五巷六號雄貓公園市大樓內，致使丙○○於同年七月二十
    二日晚間九時許，再持上開制式九○手槍一枝，由「碰吉」騎乘未懸掛車牌之機
    車搭載丙○○至上開大樓後，由丙○○持上開制式九○手槍一枝進入一樓大廳，
    並向適在櫃檯之姚夢豪稱：沒有你的事後，旋即向警衛室旁之玻璃及監視器連續
    射擊七槍後逃逸。嗣丙○○於八十八年八月四日十九時許，經警循線在台中縣霧
    峰鄉樟公北巷二號三樓之十七（公訴人誤載為三樓之七）逮捕後，向警自白右開
    槍彈均藏置於台中市○○路○段與四平路口附近之太子臻品招牌下草叢內，並帶
    同警察前往該址，起出上開制式九０手槍一枝、仿美製○．三七五吋轉輪手槍一
    枝、制式九０子彈八顆及制式○．三七五吋轉輪手槍子彈三顆等物；甲○○則於
    翌日即同年月五日十二時許，在嘉義市○○路六二號前為警逮捕。
二、案經台中縣警察局、台中縣警察局豐原分局、台中市警察局第三分局報告暨台灣
    台中地方法院檢察署檢察官自動檢舉偵查起訴。
    理  由
壹、有罪部分
一、訊據被告甲○○對於右揭犯罪事實坦承不諱；被告丙○○除否認曾出手毆打丁○○外，餘均坦承不諱，並辯稱：伊是拉丁○○，而非打丁○○云云。經查，被告
    二人自白部分核與被害人丁○○指述情節、證人周桂蘭、姚夢豪二人證述情節相
    符，並有扣案之上開九０手槍一枝、仿美製○．三七五吋轉輪手槍一枝、制式九
    ０子彈八顆、制式○．三七五吋轉輪手槍子彈三顆等物可資佐證。又前揭槍彈經
    送內政部警政署刑事警察局鑑驗結果均具有殺傷力，且經比對彈殼底紋痕相符，
    有該局八十八年八月五日刑鑑字第七六七三二號鑑驗通知書（八十八年度偵字第
    一八二六七號第三八頁）、八十八年七月二十日局紋字第六九三號鑑定書、（同
    上偵查卷第三一頁）及八十八年八月五日刑鑑字第七六二八七號函各一紙、監視
    器翻拍相片等附卷可資佐證，均堪採信。又被告丙○○於警訊及本院於八十八年
    八月五日初訊時已坦承出手毆打丁○○乙節，其於本院初訊中並供陳：「．．．
    ，在車上只有我一人打他（丁○○）．．。」等語，核與丁○○指述及被告甲○○供述情節相符（均見本院八十八年度聲羈字第五四二號第四頁），被告丙○○
    嗣後翻異前詞，核與事實不符，尚難採信。綜上所述，事證明確，被告二人犯行
    均堪認定。
二、核被告丙○○所為，係犯槍砲彈藥刀械管制條例第七條第四項之未經許可持有手
    槍罪、第十一條第四項之未經許可持有可發射子彈具有殺傷力之改造手槍罪、第
    十二條第四項之未經許可持有彈藥罪、刑法第三百零二條第一項及第三百零五條
    之罪。被告甲○○所為，係犯刑法第三百零二條第一項、第三百零五條之罪。公
    訴人就被告丙○○持有制式手槍犯行，誤載槍砲彈藥刀械管制條例第五條第四項
    ，尚有未洽。被告二人與「碰吉」、「林裕翔」四人間就右開恐嚇及妨害自由犯
    行，均有犯意之聯絡及行為之分擔，均為共同正犯。被告丙○○以一個持有行為
    ，同時持有制式九○手槍、仿三八式轉輪手槍、制式九○子彈、制式○．三七五
    吋，為想像競合犯，應依刑法第五十五條規定，從一重之槍砲彈藥刀械管制條例
    第七條第四項未經許可持有手槍罪論處。又被告丙○○以一個開槍行為，同時恐
    嚇在場之周桂蘭等人，亦為想像競合犯，應依刑法第五十五條規定，從一重處斷
    。查上開仿○．三七五吋轉輪手槍一枝，係仿美製口徑○．三七五吋轉輪手槍之
    仿造槍，有前開八十八年八月五日刑鑑字第七六七三二號鑑驗通知書在卷可稽，
    公訴人誤認係制式手槍，尚有未洽，惟其基本事實同一，本院仍應予審理，並變
    更其起訴法條，併此敘明。被告丙○○所犯上開三罪間及被告甲○○上揭所犯二
    罪間，均有方法結果之牽連關係，均為牽連犯，被告丙○○應從一重之槍砲彈藥
    刀械管制條例第七條第四項之罪處斷；被告甲○○則應依刑法第三百零二條第一
    項之罪處斷。查被告甲○○前於八十五年間因過失致死案件，經法院判處有期徒
    刑一年六月確定，並於八十八年六月十九日假釋期滿執行完畢，有台灣台中地方
    法院檢察署刑案資料查註紀錄表在卷可稽，其於受有期徒刑執行完畢後，五年以
    內，再犯本件有期徒刑以上之罪，為累犯，應依刑法第四十七條規定，加重其刑
    。次查，被告丙○○於警訊、偵查及本院審理中分別坦承持有扣案槍彈之事實，
    且於警訊中主動供出槍彈藏放地點，並帶警起出所有槍彈，始查獲本案槍枝等情
    ，有警訊筆錄在卷可考（八十八年度偵字第一八二六七號偵查卷第一四頁背面）
    ，應依槍砲彈藥刀械管制條例第十八條第四項減輕其刑。爰分別審酌被告二人在
    光天化日之下，侵入丁○○辦公室，強行押走丁○○，惡性非輕，及渠二人犯罪
    之動機、目的、手段、所生危害及犯罪後坦承犯行，態度尚稱良好等一切情狀，
    量處如主文所示之刑，並就罰金部分諭知易服勞役之折算標準。又被告丙○○非
    惟持有右開槍彈，且持上開九○手槍先後為上述犯行，並先後二次射擊共計八發
    子彈，本院認被告丙○○有以強制工作預防矯治其社會危險性之必要，爰宣付被
    告丙○○應依槍砲彈藥刀械管制條例第第十九條第一項之規定，於刑之執行完畢
    後令入勞動場所強制工作三年。前開扣案制式九０手槍一枝、仿美製○．三七五
    吋轉輪手槍一枝、鑑餘制式九０子彈五顆（其中三顆業經內政部警政署於鑑定時
    試射），均為違禁物，應依法宣告沒收。又其餘之制式九○子彈十一顆，其中八
    顆業經被告丙○○射擊，另三顆制式九○子彈連同上開○．三七五吋轉輪手槍子
    彈三顆則均經內政部警政署刑事警察局於鑑定時試射，均已無殺傷力，均已非違
    禁物，爰不予宣告沒收。再上開膠帶雖係被告所有供犯罪所用之物，惟既查無證
    據足證尚屬存在，亦不予宣告沒收，均附此指明。
三、公訴意旨另略以：「林裕翔」於八十八年六月二十四日，在公園路附近亦交槍予
    被告甲○○，且被告甲○○於八十八年六月二十九日上午十一時四十五分許，前
    往恐嚇丁○○時，亦持槍前往，因認被告甲○○，尚犯有槍砲彈藥刀械管制條例
    第七條第四項之罪嫌云云。訊之被告甲○○堅決否認有違反槍砲彈藥刀械管制條
    例犯行，辯稱：上開槍彈均係丙○○所持有，伊未曾持有槍彈等語。經查，右開
    槍彈，係「林裕翔」於右揭時地交予被告丙○○，當時被告甲○○雖在場，但因
    該槍彈當時係以紙包著，甲○○並不知紙內是何物品，嗣被告二人與「碰吉」前
    往恐嚇丁○○時，亦僅丙○○帶槍等情，業據被告丙○○於本院審理中供明在卷
    ，核與被告甲○○所辯及丁○○指述情節相符，堪可認定。從而，上開槍彈既均
    為被告丙○○所持有，即難僅因被告等人前往恐嚇丁○○時，被告丙○○持槍前
    往，即認被告甲○○亦有違反槍砲彈藥刀械管制條例罪行。此外，復查無其他積
    極證據足認被告甲○○有何違反槍砲彈藥刀械管制條例犯行，既不能證明其此部
    分犯罪，本應就其此部分罪嫌諭知無罪，惟因其此部分罪嫌與右揭有罪部分，有
        牽連犯之裁判上一罪關係，本院乃不另為無罪之諭知，附此敘明。
貳、無罪部分：
一、公訴意旨略以：被告丙○○、甲○○二人共同意圖為自己不法之所有，在右開強
    押丁○○途中，強盜丁○○所有之滿天星手錶一只、自用小客車一輛，因認被告
    二人犯有懲治盜罪條例第五條第一項第一款之罪嫌云云。
二、按犯罪事實應依證據認定之，無證據不得推定其犯罪事實；不能證明被告犯罪或
    其行為不罰者，應諭知無罪之判決，刑事訴訟法第一百五十四條、第三百零一條
    第一項分別定有明文。又告訴人之告訴，係以使被告受刑事追訴為目的，是其陳
    述是否與事實相符，仍應調查其他證據以資審認，最高法院五十二年台上字第一
    三００號著有判例可資參照。本件公訴人認被告二人犯有上開罪嫌，無非係以丁○○之指訴及證人即丁○○之配偶周桂蘭之證詞其論據。訊之被告二人均堅決否
    認有何強盜犯行，均辯稱：渠等係為逃走始開走丁○○之自小客車，渠等於將丁○○釋放後，即先在台中市○○路、進化路口附近下車，由「碰吉」將車開至台
    中市○○路上之監理所停車場棄置，並無意圖為自己不法所有之意圖，且自始至
    終均未看到丁○○所稱之滿天星手錶，更未強行取走該手錶等語。經查：（一）
    被告二人所辯互核相符，且上開自小客車於案發後二、三日即為警在台中市○○
    路之監理所停車場內查獲乙節，業據周桂蘭於偵查中證述（八十八年度偵字第一
    八二六七號偵查卷第七十七頁背面）屬實，參以被告二人苟真有意圖為自己不法
    所有之意圖，儘可將該自小客車改裝、變現或隱藏於隱密之處，當無在事後先行
    下車，再由「碰吉」將該車棄置於監理所停車場之理。（二）丁○○於警訊中先
    係指稱：伊所有之滿天星手錶係遭被告等人搶走云云，嗣於偵查中則改稱：「．
    ．，但我有一只滿天星的錶掉了，．．。」（八十八年度偵字第一八六六○號偵
    查卷第六一頁背面）等語，繼於本院審理中亦稱：「我手錶戴在手上不見了，不
    知如何掉的，．．沒有人將手錶拔走。」等語，則丁○○之指述反覆不一，已難
    據為不利於被告之認定。又證人周桂蘭雖於警偵訊中證稱：丁○○之滿天星手錶
    被強行取走云云，惟其既未親眼滿睹丁○○之滿天星如何被強行取走，復為丁○○之妻，所證本難免附和被告說詞，況本案迄未查獲丁○○所稱滿天星手錶以供
    調查，自難僅依周桂蘭之證詞，即為被告二人有罪之認定。綜上所述，被告二人
    所辯尚堪採信，此外，復查無其他積極證據，足認被告二人確有強盜犯行，既不
    能證明渠二人犯罪，自應為無罪之諭知。
據上論斷，應依刑事訴訟法第二百九十九條第一項前段、第三百條、第三百零一條第
一項，槍砲彈藥刀械管制條例第七條第四項、第十一條第四項、第十二條第四項、第
十八條第四項、第十九條第一項，刑法第十一條前段、第二十八條、第五十五條、第
三百零二條第一項、第三百零五條、第四十二條第三項、第三十八條第一項第一款、
罰金罰鍰提高標準條例第二條，判決如主文。
中    華    民    國    八十九    年      五        月        二        日
                                        法  官  江  奇  峰
右正本證明與原本無異。
如不服本判決，應於送達後十日內向本院提出上訴狀(須附繕本)，上訴於台灣高等
法院台中分院。
                                        書記官
中   華   民    國    八十九    年      五        月        十        日
附錄論罪科刑法條
槍砲彈藥刀械管制條例第七條第四項：未經許可，持有、寄藏或意圖販賣而陳列第一
項所列槍砲、彈藥者，處五年以上有期徒刑，併科新臺幣一千萬元以下罰金。
槍砲彈藥刀械管制條例第第十一條第四項：未經許可，持有、寄藏或意圖販賣而陳列
第一項所列槍砲者，處一年以上七年以下有期徒刑，併科新台幣七百萬元以下罰金。
槍砲彈藥刀械管制條例第第十二條第四項：未經許可，持有、寄藏或意圖販賣而陳列
子彈者，處五年以下有期徒刑，併科新臺幣三百萬元以下罰金。
刑法第三百零二條第一項：私行拘禁或以其他非法方法，剝奪人之行動自由者，處五
年以下有期徒刑、拘役或三百元以下罰金。
刑法第三百零五條：以加害生命、身體、自由、名譽、財產之事恐嚇他人，致生危害
於安全者，處二年以下有期徒刑、拘役或三百元以下罰金。


司法院資訊處製作；財團法人民間司法改革基金會備份。
